【裁判字號】    88,上訴,2420
【裁判日期】    890119
【裁判案由】    殺人未遂等
【裁判全文】
臺灣高等法院臺中分院刑事判決                  八十八年度上訴字第二四二○號
    上  訴  人  甲○○
    即 自訴 人
    被      告  丙○○
    指定辯護人  本院公設辯護人  乙○○
右上訴人因殺人未遂等案件，不服台灣彰化地方法院八十八年度自字第八四號中華民
國八十八年八月二十四日第一審判決，提起上訴，本院判決如左：
    主  文
上訴駁回。
    理  由
一、上訴人即自訴人（下稱自訴人）自訴意旨略以：被告丙○○於民國（下同）八十
    八年一月二十二日下午八時二十分許，駕駛牌照號碼ＦＺ－四○八號國光號營業
    大客車，由南往北方向行駛，行經國道高速公路北上一九二公里褫減至一九○處
    附近，自後碰撞自訴人所駕駛牌照號碼ＴＪ－二○○二號自用小客車，自訴人即
    以行動電話向警報案，並與配偶陳月英即下車查看受損情形，詎被告遲至三分鐘
    後始下車，並以台語對自訴人恐嚇稱：「等一下就讓你好看」，其後並招攬另一
    輛台灣汽車股份有限公司（以下簡稱台汽公司）之大客車（車號不詳），停於自
    訴人之小客車前，該司機亦以台語稱：「好！讓我來擠他」，隨即倒車，自訴人
    與配偶站立於己車之前，被告竟不顧中線車道有無來車，將自訴人往該車道推，
    幸自訴人配偶之幫助，自訴人始未跌倒，但該另不詳車號之大客車，其後並駛離
    ，因認被告涉犯刑法第三百零五條之恐嚇罪及第二百七十一條第二項之殺人未遂
    罪等語。
二、按犯罪事實應依證據認定之，無證據不得推定其犯罪事實，又不能證明被告犯罪
    者，應諭知無罪之判決，刑事訴訟法第一百五十四條、第三百零一條第一項分別
    定有明文。又按按告訴人之告訴，係以使被告受刑事訴追為目的，是其陳述是否
    與事實相符，仍應調查其他證據以資審認；又事實之認定，應憑證據，如未能發
    現相當證據，或證據不足以證明，自不能以推測或擬制之方法，為裁判基礎；又
    認定犯罪事實，所憑之證據，雖不以直接證據為限，間接證據亦包括在內，然無
    論直接或間接證據，其為訴訟上之證明，須於通常一般之人均不致於有所懷疑，
    而得確信其為真實之程度者，始得據為有罪之認定，倘其證明尚未達到此一程度
    ，而有合理之懷疑存在時，即無從為有罪之認定，最高法院五十二年台上字第一
    三○○號、四十年台上字第八十六號、七十六年台上字第四九八六號判例可資參
    照。
三、自訴人指被告有恐嚇及殺人未遂犯行，無非據其指述，並舉其配偶陳月英在原審
    之證詞為據。惟訊之被告否認有恐嚇及殺人未遂之犯行，辯稱：事件肇因於自訴
    人不甘被告駕駛前開大客車在高速公路北上一九二公里處超越其車，旋即加速越
    過被告之汽車，並變換至被告所行駛之車道，被告變換車道亦隨之變換車道，始
    終擋於被告車前，並多次驟減車速，阻礙被告之行駛，行至一九○公里，因自訴
    人緊急煞停，被告始略為碰撞自訴人之汽車。被告當時已知有情況，故迅即報警
    處理，並無恐嚇自訴人，亦無推自訴人往中線車道之行為等語。經查：(一)、證人
    即當日乘坐被告所駕駛大客車之乘客梁江雲於警訊證稱：「我由高雄搭乘ＦＺ－
    四○八號國光號大客車欲往台北，我乘坐於左邊第二排左邊靠窗戶位置，當時我
    見壹部淺色小自客車，車號是ＪＪ－二○○二號小自客車，不知何原故，駛於國
    光號左側後，即超越國光號，駛於其前方，並以慢速行駛，阻擋國光號前行，連
    續兩次後，該自小客即於國光號前緊急剎車，國光號亦跟著剎車，過一段時間後
    ，國光號司機下車察看．．．（方駕駛有無發生爭執？）無．．．國光號駕駛
    （即被告）請小客車駕駛（即自訴人）靠旁邊，並沒有推他」（見內政部警政署
    國道公路警察局第三警察隊刑事案件偵查卷），另一乘客周一民於台灣高雄地方
    法院檢察署檢察官偵查時證稱：「我是等車子停了，燈亮了，我才醒了，司機下
    車後，我聽前面乘客在講才知是一小客車將我們的車擋下來，我看到後半段，司
    機向乘客借大哥大找警察來．．．後棧有國光車來二次，因載不完，第一部先載
    一部分的乘客走，後來再另一部載走，二輛時間相隔不久，（有第一部國光號車
    是要停在他小客車前，故意挾殺他的車？）不可能，第一部車停很遠，慢慢倒車
    ，以方便乘客上車，而且當時二部車上都很多人，我們看到二位司機並無爭執拉
    扯之事情，只是等警察來而已」等語（見台灣高雄地方法院檢察署八十八年偵查
    卷第十一頁背面），衡之梁江雲、周一民係於案發當日單純搭乘國光號之旅客，
    所述應屬持平可信。再本案被告係任職於台汽公司之國光號大客車司機，於發生
    事故時，既已報警處理，當場與自訴人復無發生爭執、拉扯之情事，且在眾多乘
    客均可聽聞之情形下，殊難想像被告有對自訴人出言恐嚇之行為。又雙方因行車
    未相讓，致生輕微事故，事屬單純，並無深仇大恨，且雙方均已靜候警員到場處
    理，衡情論理，被告應無驟起殺人犯意，故意推自訴人至中線車道使為經過車輛
    輾斃之可能，堪認被告辯解可信。(二)、自訴人配偶陳月英雖於原審證稱：「在王
    田交流道時，我感覺到車子有不正常的振動，我先生（即自訴人）告知我們車子
    被撞到，並停下車查看，國光號司機並未馬上下車，過了幾分鐘下來後即恐嚇我
    們：『等一下要你們好看』並將我先生往中車道推，行為非常危險，並且找另一
    輛國光號要夾擠我們的自小客車」（原審卷十六頁），因夫妻休戚與共，相為偏
    倚附和，乃情理之常，故不得僅以自訴人配偶之證言與自訴人指訴情節相一致，
    即認被告有犯罪之事實，殊難據此為被告不利之認定。(三)、台灣高等法院台南分
    院八十八年十一月三日以八十八年度上訴字第一五一二號審理結果，認定自訴人
    於上揭自訴意旨所指時間地點，在高速公路上任意變換車道、減速、煞停及停車
    於車道之方法，阻擋後車之行駛，致生往來之危險而科處罪刑，有該案判決附卷
    可參（本院卷十七－十九頁），益證被告無自訴人所指恐嚇或殺人未遂犯行。
四、綜上所述，本案依自訴人提出之證據資料，尚不能據以證明認定被告有恐嚇及殺
    人未遂之犯行，此外復查無其他確切證據足以證明被告有此犯行，是被告犯行係
    屬不能證明，自難判命被告應負刑法第三百零五條之恐嚇罪及第二百七十一條第
    二項之殺人未遂罪之刑責。從而，原審依刑事訴訟法第三百四十三條、第三百零
    一條諭知無罪之判決，核無不當，自訴人仍執前詞指摘原判決不當，請求撤銷改
    判，其上訴顯無理由，應予駁回。
據上論斷，應依刑事訴訟法第三百六十八條，判決如主文。
中      華      民      國    八十九     年      一       月    十九    日
                                  台灣高等法院台中分院刑事第七庭
                                        審判長法  官  劉  連  星
                                              法  官  林  秋  華
                                              法  官  江  錫  麟
右正本證明與原本無異。
自訴人得上訴。
如不服本判決應於收受送達後十日內向本院提出上訴書狀，其未述上訴之理由者並
得於提起上訴後十日內向本院補提理由書（均須按他造當事人之人數附繕本）。
                                              書記官  謝  雅  惠
中      華      民      國    八十九     年      一       月   二十一   日
                                                                        Ｑ


司法院資訊處製作；財團法人民間司法改革基金會備份。
